【裁判字號】    89,小上,101
【裁判日期】    900301
【裁判案由】    給付權利金
【裁判全文】
臺灣台中地方法院民事判決            八十九年度小上字第一○一號
    上  訴  人  甲○○  臺中市.
    被上訴  人  丙○○  臺中市.
    訴訟代理人  乙○○  臺中市.
右當事人間請求給付權利金事件，上訴人對於中華民國八十九年九月七日本院臺中簡
易庭第一審小額訴訟判決提起上訴，本院判決如左：
    主      文
上訴駁回。
第二審訴訟費用新台幣玖佰伍拾肆元由上訴人負擔。
    事      實
甲、上訴人方面：
一、聲明：
（一）原判決廢棄。
（二）被上訴人應給付上訴人新台幣（下同）五萬元及自民國（下同）八十八年十一
      月一日起至清償日止，按年息百分之五計算之利息。
二、陳述：
    原審判決認定上訴人應以「嶺東零售市場有限公司」為被告，當事人始為適格云
    云，惟查：（１）所謂「嶺東零售市場有限公司」係屬上訴人虛擬之公司，並未
    向主管機關為設立登記，未取得法人資格。（２）被上訴人係以公司的經理身分
    向上訴人收取權利金，但「攤位租賃合約書」未記載權利金五萬元，是該權利金
    並非「嶺東零售市場有限公司」收取，而係被上訴人私人所收取。（３）上訴人
    於八九年二月八日以台中法院郵局第七四一０號存証信函催告被上訴人返還權利
    金五萬元，被上訴人未回函否認，足見係被上訴人向上訴人私自收取。（４）按
    都市計畫市場用地由政府委託民營，免收權利金，有「崇德村黃昏市場攤位招租
    廣告單」可証，被上訴人抗辯權利金為「嶺東零售市場有限公司」所收，顯不實
    在，不論係「嶺東零售市場有限公司」抑或被上訴人私人均不得收取權利金。
三、証據：除援用原審之証據外，補提崇德村黃昏市場攤位招租廣告單乙紙為証。
乙、被上訴人方面：
一、聲明：駁回上訴人之上訴。
二、陳述：
    被上訴人的公司原本要以「嶺東零售市場有限公司」申請設立登記，所以以「嶺
    東零售市場有限公司」之名義和上訴人簽訂「攤位租賃合約書」，但後來一直無
    法以「嶺東零售市場有限公司」之名義申請通過，改以「嶺東企業有限公司」之
    名義始於八十九年八月十一日申請通過。被上訴人公司確有向上訴人收取五萬元
    權利金及一萬元押金，但當初即向上訴人口頭說明上訴人交付權利金後，永遠保
    有該攤位之經營權或轉讓權。且權利金之收取有例可循，去年台中市政府民營化
    之市場有五處，其中收取權利金有兩處，雖本市場收取權利金，但租金卻是一般
    行情的百分之五十，因此權利金為兩廂情願的約定。
三、証據：除援用原審之証據外，補提經濟部公司執照影本乙紙為証。
    理      由
一、按對於小額程序之第一審裁判之上訴或抗告，非以其違背法令為理由，不得為之
    。又上訴狀內應記載上訴理由，表明（１）原判決所違背之法令及具體內容。（
    ２）依訴訟資料可認為原判決有違背法令之具體事實。民事訴訟法第四百三十六
    條之二十四第二項、同條之二十五，分別定有明文。又所謂判決有違背法令，乃
    指判決不適用法規或適用不當，亦為同法第四百六十八條所明定，此亦為小額事
    件之上訴程序所準用（民事訴訟法第四百三十六條之三十二第二項參照）。再依
    上訴意旨足認上訴無理由者，得不經言詞辯論為第二審判決，民事訴訟法第四百
    三十六條之二十九第二款亦定有明文。又按事實審法院斟酌當事人提出之攻擊方
    法及其證據資料，若由多項證據之證明力推理結果，可能發生某項事實，經事實
    審法院依自由心證判斷，而與情理無違，除有反證外，應屬事實審法院採證認事
    職權行使範圍，不得指為與經驗法則有違而謂判決有何違背法令。
二、次按債權關係具有相對性，其給付之義務必係以具有給付義務之特定人為被告，
    始為適格之當事人。原審依系爭「攤位租賃合約書」認定系爭契約之相對人應為
    「嶺東零售市場有限公司」。而本件上訴人於本院準備程序期日自陳：「五萬元
    的權利金是被上訴人以公司的名義跟我收，且他是公司的經理，目前該公司還在
    營運，員工有十幾位，是否有登記我不知道。」等語（見八十九年十一月十七日
    準備程序筆錄），由以上陳述上訴人亦自認被上訴人係以公司之名義向其收取權
    利金，參以被上訴人提出之「嶺東企業有限公司」公司執照影本，是姑不論被上
    訴人代表的是「嶺東零售市場有限公司」抑或「嶺東企業有限公司」，伊均非以
    個人身分向上訴人收取權利金五萬元。從而，上訴人應以契約之相對人（即嶺東
    零售市場有限公司或嶺東企業有限公司）為訴訟之相對人，原審之判決即難謂有
    何違背法令之情形。況且原審認定本件契約相對人應為公司，而非被上訴人私人
    ，是取捨証據認定事實，屬於事實審法院之職權，均難謂原判決有何上訴人所指
    摘違背經驗法則、違背法令之情形，按取捨證據認定事實屬於事實審法院之職權
    ，若其認定並不違背法令，即不許任意指摘其認定不當以為上訴理由。從而，上
    訴人前述以原審判決違背法令云云，顯無理由，爰不經言詞辯論，逕以判決駁回
    之。
三、據上論結，爰依民事訴訟法第四百三十六條之二十九第二款、第四百三十六條之
    三十二第二項、第七十八條、第四百三十六條之十九第一項，判決如主文。
中    華    民    國    九    十    年      三      月       一         日
                                臺灣臺中地方法院民事第一庭
                                    審判長法  官
                                          法  官
                                          法  官
右為正本係照原本作成
不得上訴
~B書記官  李憲惠


司法院資訊處製作；財團法人民間司法改革基金會備份。
